【裁判字號】    95,交聲,166
【裁判日期】    950930
【裁判案由】    聲明異議
【裁判全文】
臺灣嘉義地方法院交通事件裁定         95年度交聲字第166號
原處分機關  交通部公路總局嘉義市監理站
異  議  人  甲○○
上列異議人因違反道路交通管理處罰條例案件，對於交通部公路
總局嘉義市監理站於民國95年6月26日所為之處分（原處分案號
：嘉監義字第裁76-L00000000號）聲明異議，本院裁定如下：
      主  文
異議駁回。
      理  由
一、原處分意旨略以：異議人即受處分人甲○○於民國95年5月
    11日14時20分許，駕駛車牌號碼RT-5359號自小客車在嘉義
    市○○街與朝陽街口，經警舉發「肇事致人受傷逃逸」違規
    。經原處分機關調查後，仍認異議人前開違規行為屬實，於
    95年6月26日依道路交通管理處罰條例第62條第1項、第67條
    第1項規定，裁處吊銷駕駛執照、終身禁止考照之處分。
二、聲明異議意旨略以：本件車禍之發生乃係因被害人乙○○過
    失所致，異議人於撞倒乙○○後，因急於趕赴長青學苑主持
    座談會，時間緊迫，且由後視鏡見被害人已坐起，即未予理
    會而駛離，異議人實無逃逸故意。爰於法定期限內聲明異議
    ，請求撤銷原處分，另為適法之處分等語。
三、按汽車駕駛人，駕駛汽車肇事致人受傷或死亡，應即採取救
    護或其他必要措施，並向警察機關報告，不得駛離；違者吊
    扣其駕照3個月至6個月；逃逸者吊銷駕駛執照，修正前道路
    交通管理處罰條例第62條第1項定有明文。又汽車駕駛人依
    上揭規定吊銷駕駛執照者，終身不得考領駕駛執照，為同法
    第67條第1項所明定。經查，異議人於上揭時地駕車與乙○
    ○騎乘之車牌號碼OQI-698號機車發生擦撞，導致乙○○受
    傷倒地，以及異議人肇事後明知乙○○倒地，未採取救護或
    其他必要措施，並向警察機關報告，即行駛離等情，均為異
    議人所不爭。異議人雖辯稱其因趕赴長青學苑主持座談會，
    且見乙○○自行坐起，因而駛離，並無逃逸故意等語，然經
    本院職權訊問證人乙○○結果，其證稱：「（問：妳倒的位
    置？）在十字路口中間」、「對方（指異議人）把車子開走
    沒有停下來，也沒有搖下車窗問狀況」、「我坐起來的時候
    車子距離我大約5、6公尺，我坐起來的時候，已經看不到車
    牌號碼」等語（見本院95年9月15日訊問筆錄），是乙○○
    車禍後倒地於車輛往來之十字路口，以及異議人肇事後未曾
    稍加停車、詢問乙○○傷勢，或協助離開路口等情，均至屬
    明確。異議人既明知肇事，則不論其對於車禍之發生是否具
    有過失，均負有救助之義務；其竟未曾稍加停車、詢問傷勢
    或給予乙○○協助，旋即將車駛離，其具有逃逸故意，已堪
    認定，縱或異議人駛離途中曾透過後視鏡查看乙○○之狀況
    ，亦無礙於其逃逸行為之認定。是異議人駕車肇事致人受傷
    後逃逸之違規行為至為明確，原處分認定異議人有肇事逃逸
    之違規事實，而依上開法條規定，為吊銷執照之裁處，另依
    裁處時同條例第67條第1項規定，為終身禁考之處分，並無
    不當。本件異議為無理由，應予駁回。
五、依道路交通案件處理辦法第19條，裁定如主文。
中    華    民    國    95    年    9     月    30    日
                  交通法庭法  官  鄧晴馨
上列正本證明與原本無異。
如不服本裁定，應於裁定送達後5日內向本院提出抗告狀（應附
繕本）。
中    華    民    國    95    年    9     月    30    日
                          書記官  陳慶時


司法院資訊處製作；財團法人民間司法改革基金會備份。
